【裁判字號】    98,訴,4210
【裁判日期】    990114
【裁判案由】    毒品危害防制條例
【裁判全文】
臺灣板橋地方法院刑事判決              98年度訴字第4210號
公  訴  人  臺灣板橋地方法院檢察署檢察官
被      告  甲○○
上列被告因毒品危害防制條例案件，經檢察官提起公訴（98年度
毒偵字第7944號），本院合議庭裁定依簡式審判程序，判決如下
：
    主  文
甲○○犯施用第一級毒品罪，累犯，處有期徒刑壹年。
    事  實
一、甲○○於民國91年間，因施用毒品案件，經本院以91年度毒
    聲字第2491號裁定送勒戒處所施以觀察、勒戒後，認有繼續
    施用毒品之傾向，再經本院以91年度毒聲字第2737號裁定令
    入戒治處所施以強制戒治，於92年8 月27日因戒治期滿執行
    完畢出所，該次施用毒品犯行並經臺灣板橋地方法院檢察署
    檢察官以92年度戒毒偵字第291 號為不起訴處分確定；又於
    93年間，因持有第一級毒品案件，經本院以93年度簡字第53
    15號判決判處有期徒刑3 月確定，於94年7 月20日因徒刑易
    科罰金執行完畢出監；復於：（一）94年間，因連續加重竊
    盜案件，經本院以94年度易字第335 號判決判處有期徒刑1
    年，上訴臺灣高等法院後撤回上訴確定；（二）94年2 月底
    某日起至同年4 月16日某時止，因連續施用第一級毒品案件
    ，經本院以94年度訴字第1212號判決判處有期徒刑8 月，上
    訴臺灣高等法院後撤回上訴確定；（三）94年4 月間，因竊
    盜案件，經臺灣臺北地方法院以94年度易字第588 號判決公
    訴不受理，上訴後由臺灣高等法院以94年度上易字第1017號
    判決撤銷原判決，發回更審後，再經臺灣臺北地方法院以94
    年度易更一字第6 號判決判處有期徒刑4 月，上訴後，由臺
    灣高等法院以94年度上易字第1832號判決上訴駁回確定；上
    開（一）至（三）部分，嗣經臺灣高等法院以95年度聲字第
    9 號裁定其應執行有期徒刑1 年8 月確定。再於：（四）94
    年9 月27日起至95年2 月12日止，因連續施用第一級毒品案
    件，經本院以94年度訴字第2906號判決判處有期徒刑10月確
    定；（五）95年間因竊盜案件，經本院以95年度易字第610
    號判決判處有期徒刑6 月確定；前揭（四）、（五）部分，
    嗣經本院以95年度聲字第2183號裁定其應執行有期徒刑1 年
    2 月確定。；而前開（一）至（五）部分，復經本院以96年
    度聲減字第4007號裁定均各減刑為有期徒刑6 月、4 月、2
    月、5 月、3 月，併就（一）至（三）減刑後之徒刑定其應
    執行有期徒刑10月，就（四）、（五）減刑後之徒刑定其應
    執行有期徒刑7 月確定並經接續執行後，於96年11月19日假
    釋出監，所餘刑期付保護管束，迄97年1 月6 日因保護管束
    期滿未經撤銷假釋，未執行之刑以已執行完畢論；詎其不知
    悔改，於上開觀察、勒戒執行完畢5 年內再犯上開施用毒品
    罪，並經法院科刑處罰後，竟基於施用第一級毒品海洛因及
    第二級毒品甲基安非他命之犯意，於98年9 月17日0 時至7
    時30分許之某時，在臺北縣新店市之不詳公園內，將海洛因
    及甲基安非他命置入針筒內施打之方式，同時施用海洛因及
    甲基安非他命1 次，嗣於同日7 時30分許，在臺北縣中和市
    ○○路○ 段10巷37弄4 號1 樓為警查獲，經警採尿送驗後，
    因呈鴉片類及甲基安非他命類陽性反應，始悉上情。
二、案經臺北市政府警察局新店分局移送臺灣板橋地方法院檢察
    署檢察官偵查後起訴。
    理  由
一、本件被告所犯係死刑、無期徒刑、最輕本刑為3 年以上有期
    徒刑以外之罪，其於本院準備程序中就被訴事實為有罪之陳
    述，經告知簡式審判程序之旨，並聽取公訴人及被告之意見
    後，合議庭裁定由受命法官獨任進行簡式審判程序。
二、上開事實，業經被告甲○○於本院審理中自白甚詳；而被告
    經警於採集其尿液檢體送驗結果，呈呈鴉片類及甲基安非他
    命類陽性反應一情，亦有臺灣檢驗科技股份有限公司濫用藥
    物檢驗報告（檢體編號：G0 000000 ）、臺北縣政府警察局
    新店分局偵辦毒品危害防制條例案被移送者姓名及代碼對照
    表在卷可稽。本件事證明確，被告犯行應堪認定。
三、按觀察、勒戒或強制戒治執行完畢釋放後，5 年內再犯施用
    第一、二級毒品之罪者，檢察官應依法追訴，毒品危害防制
    條例第23條第2 項定有明文；次按修正毒品危害防制條例就
    施用毒品者，僅於「初犯」及「5 年後再犯」二種情形，有
    其追訴條件之限制，即須於初犯經觀察、勒戒或強制戒治釋
    放後，5 年內均無施用毒品之行為，始能認其前所實施之觀
    察、勒戒或強制戒治已足遮斷毒癮，而得於5 年後再犯時，
    再予適用初犯之規定，重行觀察、勒戒等程序；倘5 年內已
    經再犯，被依法追訴處罰，縱其第3 次（或第3 次以上）施
    用毒品之時間在初犯釋放5 年以後，即與「5 年後再犯」之
    情形有別，且因已於「5 年內再犯」，顯見其再犯率甚高，
    原實施觀察、勒戒或強制戒治，已無法收其實效，而無5 年
    戒斷期之存在，自無再經觀察、勒戒及強制戒治之必要，應
    由檢察官逕行起訴（最高法院95年度台非字第59號、95年度
    台非字第65號判決意旨參照）。查本件被告於91年間，因施
    用毒品案件，經本院以91年度毒聲字第2491號裁定送勒戒處
    所施以觀察、勒戒後，認有繼續施用毒品之傾向，再經本院
    以91年度毒聲字第2737號裁定令入戒治處所施以強制戒治，
    於92 年8月27日因戒治期滿執行完畢出所，該次施用毒品犯
    行並經臺灣板橋地方法院檢察署檢察官以92年度戒毒偵字第
    291 號為不起訴處分確定；嗣於94年9 月27日起至95年2 月
    12日止，因連續施用第一級毒品案件，經本院以94年度訴字
    第2906號判處有期徒刑10月確定等情，有本院判決書及臺灣
    高等法院被告前案紀錄表在卷可稽，是被告於強制戒治期滿
    後，確於「5 年內」再犯施用毒品犯行，並經法院判處罪刑
    確定，亦甚明確；據此，依諸前開條例規定及最高法院判決
    意旨，因被告在強制戒治執行完畢釋放後之5 年內，業有施
    用毒品之行為，則被告本件再次施用毒品之行為，即與5 年
    後再犯之情形有別，自無再經觀察、勒戒、強制戒治之必要
    ，應由檢察官逕行起訴，附此敘明。綜上，本件事證已明，
    被告犯行堪以認定。
四、論罪：
    查海洛因及甲基安非他命分屬毒品危害防制條例第2 條第2
    項第1 款、第2 款所稱之第一級、第二級毒品，均不得持有
    、施用。本件被告所為，係犯同條例第10條第1 項之施用第
    一級毒品罪及同條例第2 項之施用第二級毒品罪。被告施用
    前、後持有海洛因或甲基安非他命之低度行為，皆應為施用
    之高度行為所吸收，均不另論罪。被告同時施用第一級毒品
    海洛因及第二級毒品甲基安非他命，係以一行為觸犯2 罪名
    ，為想像競合犯，應從一重處斷。公訴意旨雖認被告所犯施
    用第一、二級毒品2 罪間，犯意各別，罪名互異，應予分論
    併罰；惟被告於本院審理中，自承本件係基於施用第一級毒
    品海洛因及第二級毒品甲基安非他命之犯意，於98年9 月17
    日0 時至7 時30分許之某時，在臺北縣新店市之不詳公園內
    ，將海洛因及甲基安非他命置入針筒內施打之方式，同時施
    用海洛因及甲基安非他命1 次等語（見本院準備及審判筆錄
    ），且依卷內事證並無從認定被告有分別施用海洛因及甲基
    安非他命之情事，公訴意旨前開所認，容有誤會，併予敘明
    。
五、累犯：
    被告有事實欄所載前案及執行情形，有臺灣高等法院被告前
    案紀錄表1 份在卷可佐，其受有期徒刑執行完畢，於5 年以
    內故意再犯本件最重本刑為有期徒刑以上之罪，為累犯，應
    依刑法第47條第1 項累犯之規定，加重其刑。
六、科刑：
    審酌被告業經觀察、勒戒之矯治程序，且有上揭前案紀錄，
    竟不知警惕，仍未能戒絕毒品，再為本件同時施用第一級毒
    品海洛因及第二級毒品甲基安非他命犯行，顯見不思悔改；
    另考量其同時施用二種毒品，戒除毒癮之意志薄弱；惟念其
    犯後坦承犯行，態度尚佳，且施用毒品所生危害，實以自戕
    身心健康為主，對於他人生命、身體、財產等法益，尚無明
    顯而重大之實害等一切情狀，爰量處如主文所示之刑，以示
    懲儆。
七、據上論斷，應依刑事訴訟法第273 條之1 第1 項、第284 條
    之1 、第299 條第1 項前段，毒品危害防制條例第10條第1
    項、第2 項，刑法第11條第1 項前段、第47條、第55條，判
    決如主文。
本案經檢察官黃嘉妮到庭執行職務。
中    華    民    國    99    年    1     月    14    日
                  刑事第三庭  法  官  蘇揚旭
上列正本證明與原本無異。
如不服本判決，應於判決送達後10日內敘明上訴理由，向本院提
出上訴狀 (應附繕本) ，上訴於臺灣高等法院。其未敘述上訴理
由者，應於上訴期間屆滿後20日內向本院補提理由書「切勿逕送
上級法院」。
                              書記官  李郁禎
中    華    民    國    99    年    1     月    15    日
附錄本案論罪科刑之法條：
毒品危害防制條例第10條
施用第一級毒品者，處六月以上五年以下有期徒刑。
施用第二級毒品者，處三年以下有期徒刑。

司法院資訊處製作；財團法人民間司法改革基金會備份。
